臺灣臺北地方法院民事判決
111年度訴字第4334號
原      告  創源資本管理有限公司

法定代理人  曾金池  


被      告  一全投資股份有限公司

法定代理人  徐嘉聲  
訴訟代理人  宋重和律師
            許恩典律師
上列當事人間請求查閱財務報表等事件，本院於民國111年10月2
5日言詞辯論終結，判決如下：
    主      文
被告應將一全投資股份有限公司民國一百零三年度至民國一百零
九年度之財務報表（包括資產負債表、綜合損益表、現金流量表
、權益變動表暨各報表必要之附註）備置於被告之登記地址，供
原告查閱、抄錄或複製。
訴訟費用由被告負擔。
    事實及理由
一、原告起訴主張略以：原告為被告之股東，依法得請求查閱公
    司財務報表，然被告以原告民國111年3月15日始成為被告股
    東為由，拒絕提供103年度至109年度之財務報表予原告。為
    此，爰依公司法第210條規定，請求被告提出103年度至109
    年度之財務報表供原告查閱、抄錄或複製等語。並聲明：被
    告應將103年度至109年度之財務報表（包括資產負債表、綜
    合損益表、現金流量表、股東權益變動表及其附註部分）備
    置於被告之登記地址，供原告查閱、抄錄或複製。
二、被告則以：原告於111年始成為被告股東，卻請求非擔任股東期間即103年至109年間之財務報表，亦未說明該期間財務報表與其利害關係為何，不符合公司法第210條所定要件等語，資為抗辯。並聲明：原告之訴駁回。
三、得心證之理由：
  ㈠按除證券主管機關另有規定外，董事會應將章程及歷屆股東
    會議事錄、財務報表備置於本公司，並將股東名簿及公司債
    存根簿備置於本公司或股務代理機構。前項章程及簿冊，股
    東及公司之債權人得檢具利害關係證明文件，指定範圍，隨
    時請求查閱、抄錄或複製；其備置於股務代理機構者，公司
    應令股務代理機構提供，公司法第210條第1項、第2項規定
    分別定明文。是董事會本有將上開規定之議事錄、報表、簿
    冊備置於公司之義務。而股份有限公司係採股份自由轉讓原
    則，故上開規定所稱「利害關係證明文件」，乃指能表明自
    己身分而與公司間有利害關係之證明文件。次按財務報表包
    括下列各種：資產負債表。綜合損益表。現金流量表。
    權益變動表。前項各款報表應予必要之附註，並視為財務報
    表之一部分，商業會計法第28條亦有明文。復參諸公司法第
    210條第2項於90年11月12日修正之立法理由「第1項配合第2
    28條，將『資產負債表、損益表』修正為『財務報表』，以資周
    延一致」等語，可知公司法第210條第1項所指「財務報表」
    係指資產負債表、綜合損益表、現金流量表、權益變動表甚
    明。故股份有限公司股東依公司法第210條第2項所得請求查
    閱、抄錄或複製者，係為公司章程、歷屆股東會議事錄、財
    務報表（資產負債表、綜合損益表、現金流量表、權益變動
    表及必要之附註）、股東名簿。　
  ㈡經查，原告主張其經登記為被告股東乙節，有被告111年3月1
    5日之通知函在卷可稽（見本院卷第17頁），被告就此亦不
    爭執，堪認屬實。被告雖辯稱原告未證明其就請求被告提出
    之財務報表範圍究有何「法律上利害關係」，不得依公司法
    第210條主張云云，惟公司法第210條所稱「利害關係證明文
    件」，乃指表明其為股東或債權人等身分而與公司間有利害
    關係之證明文件，並非應檢具就財務報表有利害關係之文件
    ，被告此項所辯，容有誤會。又公司法第210條第2項所定之
    股東查閱權，並無明文限制股東查閱之範圍須以該名股東成
    為股份有限公司股東之日起為限，被告抗辯原告不得請求查
    閱非擔任股東期間之財務報表云云，礙難憑採。準此，原告
    依公司法第210條第2項規定，請求被告將其103年度至109年
    度之資產負債表、綜合損益表、現金流量表、權益變動表暨
    各報表必要之附註等文件（原告請求提出之文件名稱與上開
    商業會計法第28條之規定略有差異，爰依該條規定修正文字
    ）備置於被告公司，以供原告查閱、抄錄或複製，核屬有據
    。
四、綜上所述，原告依公司法第210條第2項規定，請求被告將其
    103年度至109年度之財務報表（包括資產負債表、綜合損益
    表、現金流量表、權益變動表暨各報表必要之附註）置放於
    被告登記地址，供原告查閱、抄錄或複製，為有理由，應予
    准許。
五、本件事實已臻明確，兩造其餘之攻擊或防禦方法，及所援用
    之證據，經本院斟酌後，認為與判決基礎之事實並無影響，
    均不足以影響本裁判之結果，自無庸一一詳予論駁之必要，
    併此敘明。
六、訴訟費用負擔之依據：民事訴訟法第78條。
中　　華　　民　　國　　111 　年　　11　　月　　22　　日
                  民事第八庭    法  官  宣玉華
以上正本係照原本作成。
如對本判決上訴，須於判決送達後20日內向本院提出上訴狀。如
委任律師提起上訴者，應一併繳納上訴審裁判費。
中　　華　　民　　國　　111 　年　　11　　月　　22　　日
                                書記官  林怡秀